【裁判字號】    91,上訴,1728
【裁判日期】    920313
【裁判案由】    貪污等
【裁判全文】
臺灣高等法院臺中分院刑事判決                  九十一年度上訴字第一七二八號
    上  訴  人
    即  被  告  壬○○
    選任辯護人  劉進堂
                顏福楨
    上  訴  人
    即  被  告  辛○○
    指定辯護人  本院公設辯護人 戊○○
右上訴人等因貪污等案件，不服臺灣臺中地方法院九十一年度訴字第七七九號中華民
國九十一年九月十三日第一審判決（起訴案號：臺灣臺中地方法院檢察署九十一年度
偵字第一八○四號、第三六四二號），提起上訴，本院判決如左：
      主  文
上訴駁回。
      事  實
一、壬○○自民國（下同）八十九年二月一日起擔任臺中縣大安鄉中庄村村長迄今，
    ，為依據法令從事公務之人員，辛○○則係壬○○之子。壬○○於擔任臺中縣大
    安鄉中庄村村長期間，臺中縣大安鄉鄉民代表會於九十年十一月五日至同年月十
    六日召開之第十六屆第七次定期大會中，通過臺中縣大安鄉九十年度總預算第二
    次追加（減）預算，其中第三號提案，追減臺中縣大安鄉九十年度原編列預算科
    目第三款第一項第七目第一節，自治業務項下之鄰長出國考察旅費（含隨隊服務
    人員十二人）共新台幣（下同）三百七十二萬元，另追加補助轄內各村經費計三
    百三十六萬元之歲出預算，預定以每位鄰長三萬元之額度，補助轄下各村。臺中
    縣大安鄉公所並於九十年十二月五日通知所有村長到鄉公所開會，由臺中縣大安
    鄉長吳鶴鵬指示各村村長按照每村鄰長人數，以每位三萬元計算，申報「九十年
    度基層建設各項設施經費概算表」（下稱「基層建設經費」），並備妥單據先向
    鄉公所辦理核銷。壬○○乃依指示，先編列臺中縣大安鄉中庄村辦理九十年度基
    層建設各項設施申請補助計畫書，及如附表所示之經費概算表，依臺中縣大安鄉
    中庄村現有十四名鄰長之數額，乘以三萬元，申報基層建設經費共計四十二萬元
    ，並於九十年十二月十四日以函文向大安鄉公所陳報。詎壬○○因臺中縣大安鄉
    中庄村之老人會、土風舞、環保義工、媽媽教室、元極舞、外丹功等民間社團並
    無政府經費補助，竟為圖利該等民間社團，於為臺中縣大安鄉中庄村購辦公用物
    品時，分別與廠商己○○、乙○○及丁○○、庚○○、丙○○、甲○○等人共同
    基於使公務員登載不實之犯意聯絡，明知於購買如附表所示第四項臺中縣大安鄉
    中庄村活動中心之自動門金額僅為四萬元，卻要求裝設之廠商己○○（另經臺灣
    臺中地方法院檢察署檢察官以九十一年度偵字第三六四二號案聲請簡易判決處刑
    ）以五萬五千元之發票報銷，己○○因所營商號歇業無法開立發票，乃向浚福實
    業有限公司負責人乙○○（另經臺灣臺中地方法院檢察署檢察官以九十一年度偵
    字第三六四二號案聲請簡易判決處刑）商借以浚福實業有限公司名義開立發票，
    乙○○則明知浚福實業有限公司與中庄村辦公處間並未曾有前述交易，仍於九十
    年十二月十三日，開立金額五萬五千元、編號ＫＦ00000000號之發票一
    張，交付與己○○，己○○再交付予壬○○，進而浮報一萬五千元；明知於購買
    第六項冷氣機之實際金額為六萬二千元，但要求大丞水電工程行負責人丁○○（
    另經臺灣臺中地方法院檢察署檢察官以九十一年度偵字第三六四二號案聲請簡易
    判決處刑）於九十年十二月二十四日開立金額七萬五千元、編號ＫＦ00000
    000號之發票以供報銷，進而浮報一萬三千元；明知購買第七項落地型飲水機
    之金額僅為一萬三千元，但要求益翊電子專賣店負責人庚○○（另經臺灣臺中地
    方法院檢察署檢察官以九十一年度偵字第三六四二號案聲請簡易判決處刑）於九
    十年十二月二十四日開立金額二萬三千元、編號ＫＦ00000000號之發票
    以供報銷，進而浮報一萬元；明知第八項之收音機二台並未實際購買，但由壬○○於購買第十項之電冰箱時，一併要求清木電器行負責人丙○○（另經臺灣臺中
    地方法院檢察署檢察官以九十一年度偵字第三六四二號案聲請簡易判決處刑）於
    九十年十二月二十二日虛開金額三萬五千元、編號ＫＦ00000000號之發
    票以供報銷，進而虛報三萬五千元；明知第九項之照相機一台亦未曾實際購買，
    但由壬○○指示與其有共同犯意聯絡之辛○○，由辛○○要求聖偉快速沖印店負
    責人甲○○（另經臺灣臺中地方法院檢察署檢察官以九十一年度偵字第三六四二
    號案聲請簡易判決處刑）於九十年十二月二十四日分別虛開抬頭為大安鄉公所村
    辦公室、金額為四千八百元、五千元之收據各一張交付辛○○，再由辛○○轉交
    予壬○○以供報銷，進而虛報九千八百元；明知購買第十項電冰箱之實價為二萬
    零六百元，卻要求清木電器行負責人丙○○於九十年十二月二十二日開立金額三
    萬七千元、編號ＫＦ00000000號之發票以供報銷，進而浮報一萬六千四
    百元，以上浮報價額共計五萬四千四百元，虛報價額共計四萬四千八百元，但均
    尚未支付廠商價金。壬○○則於九十年十二月三十一日，將如附表所示概算表所
    需報銷之單據，連同前述浮報、虛報之發票、收據等交由不知情之臺中縣大安鄉
    中庄村村幹事張偉，持向臺中縣大安鄉公所辦理核銷，使臺中縣大安鄉公所承
    辦之公務員，陷於錯誤，將此不實事項，登載於職務上所掌之公文書，並據以於
    九十一年一月十五日，以匯款方式，匯入臺中縣大安鄉中庄村辦公室設於臺中縣
    大安鄉農會之帳戶內，而核發前述四十二萬元之基層建設經費，足以生損害於大
    安鄉公所。壬○○於現金提領前述款項後，除預備開始支付購買如附表所示物品
    之費用外，所餘之款項則預備補助臺中縣大安鄉中庄村老人會二萬元，補助臺中
    縣大安鄉中庄村土風舞、環保義工、媽媽教室、元極舞、外丹功等民間社團各一
    萬元，但均尚未實際補助。嗣經臺灣臺中地方法院檢察署檢察官於九十一年一月
    十七日前往臺中縣縣大安鄉○○村○○路七八巷四六號壬○○住處另查察賄選案
    執行搜索時，經發現申報「九十年度基層建設各項設施經費概算表」之金額四十
    二萬元與實際現金三十三萬不符，始查悉上情，嗣壬○○即自白上情，並於九十
    一年五月二十一日將上開所領取之浮報及虛報價額共計九萬九千二百元繳回臺中
    縣大安鄉公所。
二、案經法務部調查局臺中縣調查站、臺中市調查站、中部機動工作組、臺中縣警察
    局刑警隊、臺中縣警察局大甲分局報請臺灣臺中地方法院檢察署檢察官（壬○○
    部分）及經臺灣臺中地方法院檢察署檢察官自動檢舉（辛○○部分）偵查起訴。
    理      由
一、前開犯罪事實，業據上訴人即被告（以下簡稱被告）壬○○、辛○○於偵查中、
    原審調查審理及本院調查、審理時均坦承不諱。且查：(一)臺中縣大安鄉鄉民代表
    會，於九十年十一月五日至同年月十六日召開之第十六屆第七次定期大會中，通
    過大安鄉九十年度總預算第二次追加（減）預算，其中第三號提案，追減大安鄉
    九十年度原編列預算科目第三款第一項第七目第一節，自治業務項下鄰長出國考
    察旅費（含隨隊服務人員十二人）共三百七十二萬元，另追加補助轄內各村經費
    計三百三十六萬元之歲出預算，預定以每位鄰長三萬元之額度，補助轄下各村共
    一百一十二位鄰長，但因為是基層建設經費，經費並不直接匯給鄰長，而是匯入
    村辦公處，由村長召集鄰長會商後決定如何運用等情，此經證人即臺中縣大安鄉
    鄉長吳鶴鵬、臺中縣大安鄉公所民政課長莊圳於偵查中證述明確，並有中華民國
    九十年度臺灣省臺中縣大安鄉總預算第二次追加（減）預算書、臺中縣大安鄉民
    代表會第十六屆第七次定期大會議事錄各乙份附卷可參。(二)被告壬○○編列臺中
    縣大安鄉中庄村辦理九十年度基層建設各項設施申請補助計畫書，及如附表所示
    之經費概算表，依臺中縣大安鄉中庄村現有十四名鄰長之數額，乘以三萬元，申
    報基層建設經費共計四十二萬元，並以函文向臺中縣大安鄉公所陳報等情，有臺
    中縣大安鄉中庄村辦公處九十年十二月十四日（九０）安鄉中庄字第００三九號
    函附申請補助計畫書、經費概算表各乙份附卷可稽。(三)被告壬○○購買如附表所
    示第四項臺中縣大安鄉中庄村活動中心自動門之實際金額僅為四萬元，卻要求裝
    設之廠商己○○以五萬五千元之發票報銷，己○○因無法開立發票，乃向浚福實
    業有限公司負責人乙○○借得以浚福實業有限公司名義開立之同金額發票，並持
    之交付予壬○○；於購買第六項冷氣機之實際金額為六萬二千元，卻要求大丞水
    電工程行之負責人丁○○以七萬五千元之發票報銷；購買第七項落地型飲水機之
    金額僅為一萬三千元，卻要求益翊電子專賣店負責人庚○○以二萬三千元之發票
    報銷；第八項之收音機二台並未實際購買，但由壬○○於購買第十項之電冰箱時
    ，一併要求清木電器行負責人丙○○虛開三萬五千元之發票以供報銷；第九項之
    照相機一台亦未曾實際購買，但由被告壬○○指示被告辛○○，由辛○○要求聖
    偉快速沖印店負責人甲○○提供四千八百元、五千元共二張收據交付辛○○，再
    由辛○○轉交予壬○○以供報銷；購買第十項電冰箱之實價為二萬零六百元，卻
    要求清水電器行負責人丙○○以三萬七千元之發票報銷等情，亦經證人己○○、
    乙○○、丁○○、庚○○、李清水、甲○○等人於偵查中證述屬實（詳見臺灣臺
    中地方法院檢察署九十一年度偵字第一八○四號卷第四○六頁至第四四二頁調查
    及偵查筆錄），並有臺中縣大安鄉中庄村辦公處黏貼憑證及黏貼其上之浚福實業
    有限公司九十年十二月十三日編號ＫＦ00000000之發票、大丞水電工程
    行九十年十二月二十四日編號ＫＦ00000000號之發票、益翊電子專賣店
    九十年十二月二十四日編號ＫＺ000000000號之發票各一紙、清木電器
    行九十年十二月二十二日編號ＫＦ00000000號、編號ＫＦ000000
    00號之發票二紙、聖偉快速沖印店九十年十二月二十四日免用統一發票收據二
    紙附卷可查。(四)被告壬○○於九十年十二月三十一日，將如附表所示概算表所需
    報銷之單據，連同前述浮報、虛報之發票、收據等交由不知情之中庄村村幹事張
    偉持向大安鄉公所辦理核銷，使臺中縣大安鄉公所承辦之公務員將此不實事項
    登載於職務上所掌之公文書，並據以於九十一年一月十五日將前述四十二萬元之
    基層建設經費匯入臺中縣大安鄉中庄村辦公室設於臺中縣大安鄉農會之帳戶內等
    情，業據證人即大安鄉中庄村村幹事張偉於偵查中證述明確，並有前述浮報、
    虛報之發票、收據及臺中縣大安鄉公所審查表、臺中縣大安鄉中庄村辦公處九十
    年十二月三十一日領據、臺中縣大安鄉公所九十一年一月十五日支出傳票各乙紙
    附卷可稽。(五)被告壬○○於九十年十二月間，即告知臺中縣大安鄉中庄村之老人
    會、土風舞、環保義工、媽媽教室、元極舞、外丹功等民間社團，將以前述基層
    設施補助款之使用所餘予以補助，預備補助臺中縣大安鄉中庄村老人會二萬元、
    補助臺中縣大安鄉中庄村土風舞、環保義工、媽媽教室、元極舞、外丹功等民間
    社團各一萬元等情，業據證人即老人會會長吳武雄、土風舞會長莊洪花、環保義
    工隊長陳銀丁、元極舞會長陳莊寶力於偵查中證述明確，亦有被告壬○○手寫「
    社團：七萬元」之費用支出明細表一張附卷可憑。經核被告壬○○、辛○○之自
    白均與上情相符，事證至為明確，被告壬○○、辛○○二人之犯行均堪認定。
二、辯護意旨略以：、按公務員購辦公用器材浮報價額罪，其所謂之浮報價額，係
    指虛偽增報應付之價額，而以其間之價差圖利自己或第三人而言，最高法院八十
    六年度台上字第二一八六號判決參照，被告壬○○補助之臺中縣大安鄉中庄村老
    人會、土風舞、環保義工、媽媽教室、元極舞、外丹功等民間社團，係因該等社
    團無法開立發票，限於會計核銷有所困難，進而採取浮報、虛報之方式，究其實
    質並無不法圖利私人之意圖，況老人會、土風舞、環保義工、媽媽教室、元極舞
    、外丹功等民間社團，屬於公益性質，並無利可圖，被告本來就預備將浮報、虛
    報所得之利益，轉用於其他公務方面，即對於前揭社團之補助。應無貪污治罪條
    例之適用。、本件被告壬○○係自首，此觀卷附臺中縣大甲分局刑事案件報告
    書明載「有犯罪嫌疑人因涉選舉罷免法嫌疑案件，依法認應移送偵查」、「本案
    經本分局於九十一年一月十四日以九十一年度鄉鎮長暨縣議員選舉查察暴力情資
    蒐報表，同時奉接臺中縣警察局交查案件，以違背選舉罷免法等案報請，鈞署篤
    股徐檢察官錫祥指揮偵辦在案」，顯見本件檢、警於偵查之始係為查察賄選，並
    不知壬○○有任何賄選犯行。又被告壬○○因賄選案件，而於九十一年一月十七
    日、十八日於調查初訊及複訊時即坦承：收音機、照相機並未實際購買，收音機
    以三萬五千元報銷，照相機以一萬元報銷；冷氣機實際為六萬二千元，以七萬元
    報銷，電冰箱實際價額為二萬零六千元，以三萬七千元報銷，多一萬六千四百兀
    ，易言之。被告就檢調人員未發覺貪污犯行前，主動向檢調人員其犯罪事實，並
    接受本案之裁判，應合自首要件。且據被告壬○○之宣告，檢調人員進而查獲開
    立發票之己○○、乙○○、丁○○、庚○○、丙○○、甲○○及向甲○○拿取不
    實發票之本案共同被告辛○○，且被告壬○○業已於九十一年五月二十一日自動
    繳回九萬九千二百元予臺中縣大安鄉公所，應適用貪污治罪條例第八條第一項後
    段之免刑規定。惟查：
１、辯護意旨既認臺中縣大安鄉中庄村老人會、土風舞、環保義工、媽媽教室、元極
    舞、外丹功等係民間社團，則臺中縣大安鄉中庄村老人會、土風舞、環保義工、
    媽媽教室、元極舞、外丹功等民間社團所需之物品，顯無從認定係公用器材及公
    用物品。是臺中縣大安鄉中庄村老人會、土風舞、環保義工、媽媽教室、元極舞
    、外丹功等民間社團應屬最高法院八十六年度台上字第二一八六號判決所示之第
    三人無誤，被告壬○○以浮報、虛報之價額，意圖補助臺中縣大安鄉中庄村老人
    會、土風舞、環保義工、媽媽教室、元極舞、外丹功等民間社團，即涉有貪污治
    罪條例第四條第一項第三款之公務員購辦公用器材浮報價額及有舞弊情事罪至明
    。按臺中縣大安鄉中庄村老人會、土風舞、環保義工、媽媽教室、元極舞、外丹
    功等既係民間社團，辯護意旨認上開民間社團非屬最高法院八十六年度台上字第
    二一八六號判決所謂之第三人即有誤會。
２、又本件臺中縣大甲分局刑事案件報告書固明載「有犯罪嫌疑人因涉選舉罷免法嫌
    疑案件，依法認應移送偵查」、「本案經本分局於九十一年一月十四日以九十一
    年度鄉鎮長暨縣議員選舉查察暴力情資蒐報表，同時奉接臺中縣警察局交查案件
    ，以違背選舉罷免法等案報請，鈞署篤股徐檢察官錫祥指揮偵辦在案」等語，且
    被告壬○○於九十一年一月十七日、十八日於調查初訊及複訊時即坦承本件犯行
    ，惟按本件被告係於九十一年一月十七日在臺中縣大甲分局接受法務部調查局臺
    中縣調查站調查員訊問時，經調查員於調查賄選案件時要請求被告壬○○隨同返
    家提出「九十年度基層建設各項設施經費概算表」，於九十一年一月十八日上午
    二時四十五分，調查員隨同被告壬○○返家清點臺中縣大安鄉公所撥付之四十二
    萬元，發現總計現金僅為三十三萬元後，調查員業已發現有短少之情形，並已知
    悉被告之犯罪嫌疑後，被告始坦承犯行（詳見臺灣臺中地方法院檢察署九十一年
    度偵字第一八○四號卷第八頁至第十一頁調查筆錄），嗣再送請臺灣臺中地方法
    院檢察署檢察官自動檢舉偵辦至明。是本件雖原係查察賄選，惟於查察賄選之過
    程中，經查得被告壬○○上開犯罪嫌疑後，再經被告壬○○坦承犯行，雖依上開
    臺中縣大甲分局刑事案件報告書僅係載明被告壬○○查察賄選部分犯行，並未就
    被告壬○○浮報及舞弊罪部分移送，惟臺灣臺中地方法院檢察署檢察官業於九十
    一年一月十八日下午一時五十分訊問時再就被告違反貪污治罪條例犯行部分為訊
    問（詳見臺灣臺中地方法院檢察署九十一年度偵字第一八○四號卷第十五頁調查
    筆錄），則依上開調查及偵查筆錄所示，被告壬○○既係於調查員查悉「九十年
    度基層建設各項設施經費概算表」與現金三十三萬元不符，而發現有短少之情形
    ，並已知悉被告壬○○之犯罪嫌疑後，被告壬○○始自白犯行，尚無從以上開臺
    中縣大甲分局刑事案件報告書仍載明查被告壬○○賄選部分，而認本件被告壬○○係於犯罪嫌疑未被發覺之前自首犯罪，並接受裁判，辯護意旨認本件被告係自
    首且應獲免刑之宣告，亦有誤會，附予敘明。
三、被告辛○○於本院調查時雖另辯稱：整件過程伊只有拿兩張發票，伊對於向臺中
    縣大安鄉公所申報部分並不知情云云。惟查：被告辛○○業於偵查中即供稱：「
    （問：是否於九十年十二月二十四日到聖偉快速沖印店老闆甲○○索取二張收據
    並請甲○○虛開四千八百元及五千元之收據？）是的，有」、「這二張收據是父
    親壬○○叫你去開的？）是的，我父親叫我拿一萬元之收據，但甲○○說每張收
    據不得超過五千元，所以才會開二張」、「（問：有無實際買照相機？）沒有」
    、「（問：你是否知悉你父親要這些發票作何用途？）要核銷，但要核銷什麼項
    目，不知道」等語（詳見臺灣臺中地方法院檢察署九十一年度偵字第一八○四號
    卷第四四六頁偵查筆錄），且於原審調查時供稱：「我向聖偉快速沖印店負責人
    甲○○，要他開立四千八百元、五千元收據各一紙，然後供報銷」等語（詳見原
    審卷第二十四頁），而甲○○於法務部調查局臺中縣調查站調查時亦證稱：「‧
    ‧‧抬頭為大安鄉中庄村辦公處的收據二張交給辛○○‧‧」等語（詳見臺灣臺
    中地方法院檢察署九十一年度偵字第一八○四號卷第四二九頁調查筆錄），則被
    告辛○○顯已知悉上開收據係虛報，且抬頭為大安鄉中庄村辦公處，而上開收據
    二張係備供其父親即被告壬○○核銷用，是其對於上開發票係作為向臺中縣大安
    鄉公所虛偽申報請款之用，應知之甚稔，從而被告辛○○上開所辯，應係事後卸
    責之詞，不足採信。
四、按貪污治罪條例第四條第一項第三款公務員購辦公用物品浮報價額數量罪之所謂
    「價額數量」，係指就原價格故為提高，以少報多，或數量以少報多，然後從中
    圖利而言，倘若實際上並未購買物品，而單僅虛列價額、數量藉以牟利，則與所
    謂浮報價額數量之含義不符，除犯他項罪名外，自難遽以上開罪名論擬，最高法
    院八十五年度台上字第二三九四號判決及八十六年度台上字第二五三六號判決意
    旨可資參照。本件被告壬○○虛報採購金額部分，揆諸上述判決意旨，應不構成
    貪污治罪條例第四條第一項第三款之浮報價額罪，然以虛報價額方式牟利，性質
    上與浮報價額方式牟利相當，雖與「浮報」之文義不合，仍應該當同款之「有其
    他舞弊情事」此一行為態樣，而構成購辦公用物品有舞弊情事罪。故核被告壬○○係臺中縣大安鄉中庄村村長，為依據法令從事公務之人員，竟為圖利中庄村之
    老人會等民間社團，於為中庄村購辦公用物品時，將如附表所示概算表所需報銷
    之單據，連同前述浮報價額計五萬四千四百元及虛報價額計四萬四千八百元之發
    票、收據等交由不知情之臺中縣大安鄉中庄村村幹事張偉持向臺中縣大安鄉公
    所辦理核銷，使臺中縣大安鄉公所承辦之公務員，陷於錯誤，將此不實事項，登
    載於職務上所掌之公文書，並據以於九十一年一月十五日將四十二萬元之基層建
    設經費入臺中縣大安鄉中庄村辦公室設於大安鄉農會之帳戶內，足以生損害於
    臺中縣大安鄉公所之所為，係犯貪污治罪條例第四條第一項第三款之購辦公用物
    品，浮報價額及有舞弊情事罪及刑法第二百十四條之使公務員登載不實罪。另被
    告辛○○所為，係犯貪污治罪條例第四條第一項第三款之購辦公用物品，有舞弊
    情事罪（原審法院檢察署檢察官於所犯法條，認被告辛○○另犯有購辦公用物品
    ，浮報價額罪，惟於犯罪事實欄僅記載其與被告壬○○基於共同犯意聯絡，就未
    實際購買照相機部分，共同虛報價額九千八百元，其餘壬○○浮報、虛報價額部
    分，辛○○並未與被告壬○○有何犯意聯絡，原審法院檢察署檢察官就此並未詳
    予區別認定，是原審法院檢察署檢察官上開認定，顯係誤載，併此敘明）及刑法
    第二百十四條之使公務員登載不實罪。被告壬○○、辛○○二人利用不知情之臺
    中縣大安鄉中庄村村幹事張偉為之，係屬間接正犯，均應依正犯之例處罰。被
    告辛○○雖非依據法令從事公務之人員，但與依據法令從事公務之被告壬○○，
    就未實際購買照相機部分，共同虛報價額九千八百元，而共犯購辦公用物品，有
    舞弊情事罪，其等有犯意之聯絡及行為之分擔，應論以共同正犯，仍應以共犯論
    。被告壬○○分別與己○○、乙○○（購買自動門浮報價額一萬五千元）、丁○○（購買冷氣機浮報價額一萬三千元）、庚○○（購買落地型飲水機浮報價額一
    萬元）、丙○○（未購買收音機虛報價額三萬五千元及購買電冰箱浮報價額一萬
    六千四百元）間，及被告壬○○、辛○○與甲○○（未購買照相機虛報價額九千
    八百元）間，就使公務員登載不實之犯行，均有犯意之聯絡及行為之分擔，應各
    論以共同正犯。被告壬○○、辛○○所犯上開二罪，有方法、結果之牽連關係，
    為牽連犯，依刑法第五十五條規定應從一重依購辦公用物品，浮報價額及有舞弊
    情事罪（被告壬○○部分）、購辦公用物品，有舞弊情事罪（被告辛○○部分）
    處斷。又被告壬○○係一次將所浮報價額計五萬四千四百元及虛報價額計四萬四
    千八百元之發票、收據等交由不知情之中庄村村幹事張偉持向臺中縣大安鄉公
    所辦理核銷，使大安鄉公所承辦之公務員，陷於錯誤，同時將上開不實事項，登
    載於職務上所掌之公文書，並據以核發，足以生損害於臺中縣大安鄉公所等情，
    是被告壬○○應僅成立購辦公用物品，浮報價額及有舞弊情事一罪及使公務員登
    載不實一罪，原審法院檢察署檢察官認被告壬○○係犯購辦公用物品浮報價額、
    購辦公用物品有舞弊情事及使公務員登載不實三罪，且均有先後多次犯行，均為
    連續犯，又購辦公用物品浮報價額與購辦公用物品有舞弊情事二罪間，有方法結
    果之牽連關係，為牽連犯，均有未洽，併此敘明。又被告壬○○、辛○○均於偵
    查中自白犯行，並將所領取之浮報、虛報價額計九萬九千二百元已於九十一年五
    月二十一日繳回臺中縣大安鄉公所，有臺中縣大安鄉公所收入繳款書影本乙紙附
    卷可稽（詳見原審卷第三十三頁），依貪污治罪條例第八條第二項前段規定均減
    輕其刑。再被告辛○○所犯購辦公用物品，有舞弊情事罪，情節輕微，所圖得財
    物僅九千八百元，依同條例第十二條第一項規定減輕其刑，並依規定遞減。又被
    告壬○○因臺中縣大安鄉中庄村之老人會、土風舞、環保義工、媽媽教室、元極
    舞、外丹功等民間社團無政府經費補助，為圖以所餘之基層建設設施款項補助上
    開民間社團，乃於為臺中縣大安鄉中庄村購辦公用物品時浮報、虛報價額，致犯
    本案，其目的尚非為圖自己私人利益，而被告辛○○因受其父即被告壬○○指示
    ，一時失慮，就未實際購買照相機部分，共犯本案，其等二人事後均坦承犯行，
    深具悔悟，且所圖得財物不多，嗣亦已將之繳回臺中縣大安鄉公所，其等犯罪之
    情狀足堪憫恕，若處以法定最低刑度，猶嫌過重，爰均依刑法第五十九條規定酌
    量遞減輕其刑。原審判決適用貪污治罪條例第二條、第三條、第四條第一項第三
    款、第八條第二項前段、第十二條第一項、第十七條，刑法第十一條前段、第二
    十八條、第二百十四條、第五十五條、第五十九條、第三十七條第二項、第七十
    四條第一款，罰金罰鍰提高標準條例第一條前段，並審酌被告壬○○、辛○○二
    人犯罪之動機、目的、手段、所生危害及犯罪後坦承犯行、態度良好等一切情狀
    ，分別量處被告壬○○有期徒刑貳年捌月，並宣告褫奪公權年；量處被告辛○○有期徒刑壹年伍月，並予宣告褫奪公權貳年，且以被告辛○○尚無前科，未曾
    受有期徒刑以上刑之宣告，因一時失慮，致犯本案，事後坦承犯行，深具悔悟，
    經此偵審程序及科刑教訓，當知警惕，應無再犯之虞，認其所受刑之宣告，以暫
    不執行為適當，而依法併予宣告緩刑三年。且認於被告壬○○住處查扣之現金三
    十三萬元（含所領取之上開浮報、虛報價額計九萬九千二百元），因被告壬○○
    已將該九萬九千二百元繳回大安鄉公所，已如前述，爰不再諭知發還被害人大安
    鄉公所，核其認事用法，並無違誤，量刑亦稱妥適，應予維持。被告壬○○上訴
    主張其並未犯有本件公務員購辦公用物品浮報價額數量及舞弊罪，且縱有犯罪，
    原審判決疏未審酌其係自首，另原判決對其量刑亦屬過重等語，指摘原審判決不
    當，又被告辛○○上訴意旨以原審判決量刑過重，指摘原審判決不當，惟如前開
    理由欄一、二、三所述，本件被告壬○○並非出於自首，且其犯行至臻明確，另
    原審判決亦均已審酌「被告壬○○因為圖以所餘之基層建設設施款項補助如事欄
    所載之民間社團，致犯本案，其目的尚非為圖自己私人利益，而被告辛○○因受
    其父即被告壬○○指示，一時失慮，就未實際購買照相機部分，共犯本案，其等
    二人事後均坦承犯行，深具悔悟，且所圖得財物不多，嗣亦已將之繳回臺中縣大
    安鄉公所，其等犯罪之情狀足堪憫恕，若處以法定最低刑度，猶嫌過重，爰均依
    刑法第五十九條規定酌量遞減輕其刑」等情，而予以被告壬○○、辛○○為適當
    之量刑，並予宣告辛○○緩刑三年，均無過重之處，是被告壬○○、辛○○二人
    右揭上訴均無理由，應予駁回。
五、據上論斷，應依刑事訴訟法第三百六十八條，判決如主文。
本案經檢察官癸○○到庭執行職務。
中      華      民      國    九十二     年      三       月    十三    日
                                   臺灣高等法院臺中分院刑事第三庭
                                         審判長法  官  陳  朱  貴
                                               法  官  劉  連  星
                                               法  官  胡  忠  文
右正本證明與原本無異。
如不服本判決應於收受送達後十日內向本院提出上訴書狀，其未敘述上訴之理由者並
得於提起上訴後十日內向本院補提理由書（均須按他造當事人之人數附繕本）。
                                               書記官  許  美  惠
中      華      民      國    九十二     年      三       月    十四    日
貪污治罪條例第四條：
有下列行為之一者，處無期徒刑或十年以上有期徒刑，得併科新台幣一億元以下罰金
：
一  竊取或侵占公用或公有器材、財物者。
二  藉勢或藉端勒索、勒徵、強占或強募財物者。
三  建築或經辦公用工程或購辦公用器材、物品，浮報價額、數量、收取回扣或有其
    他舞弊情事者。
四  以公用運輸工具裝運違禁物品或漏稅物品者。
五  對於違背職務之行為，要求、期約或收受賄賂或其他不正利益者。
前項第一款至第四款之未遂犯罰之。
刑法第二百十四條：
明知為不實之事項，而使公務員登載於職務上所掌之公文書，足以生損害於公眾或他
人者，處三年以下有期徒刑、拘役或五百元以下罰金。
附表
臺中縣大安鄉中庄村辨理九十年度基層建設各項設施經費概算表
    項          目      單      價      數  量      金      額   備註
１  辦公桌、椅子        一千四百元      三十組      四萬二千元
２  工作服              七千元          十四套      九萬八千元
３  臺中縣大安鄉        三萬元          一式        三萬元
    中庄村活動中
    心磁磚鋪設
４  臺中縣大安鄉       五萬五千元      一式        五萬五千元
    中庄村活動中
    心自動門裝設
５  臺中縣大安鄉       二萬元          一式        二萬元
    中庄村媽媽教
    室具
６  冷氣機              七萬元          一式        七萬元
７  落地型飲水機        二萬三千元      一台        二萬三千元
８  收音機              一萬七千五百元  二台        三萬五千元
９  照相機              一萬元          一台        一萬元
１０  電冰箱              三萬七千元      一台        三萬七千元
    總          計                                  四十二萬元
                                                                        Ｆ


司法院資訊處製作；財團法人民間司法改革基金會備份。
